【裁判字號】    94,簡上,140
【裁判日期】    950125
【裁判案由】    遷讓房屋等
【裁判全文】
臺灣板橋地方法院民事判決             94年度簡上字第140號
上  訴  人  乙○○
被上訴人    甲○○
                      樓
上列當事人間請求遷讓房屋等事件，上訴人對於中華民國94年4
月29日臺灣板橋地方法院三重簡易庭94年度重簡字第508 號第一
審判決提起上訴，經本院於95年1 月4 日言詞辯論終結，判決如
下：
    主  文
上訴駁回。
第一、二審訴訟費用（除減縮部分外），由上訴人負擔。
原判決所命給付之金額，減縮為上訴人應自民國92年12月1 日起
至94年4月30日止，按月給付被上訴人新台幣壹萬伍仟元。
    事實及理由
壹、程序方面：被上訴人於原審起訴聲明原為：上訴人應將坐落
    台北縣三重市○○路○ 段114 巷23號1 樓房屋遷讓返還被上
    訴人，並自92年11月1 日起至遷讓上開房屋之日止，按月賠
    償被上訴人租金15,000元及水電費6,370 元。嗣於上訴程序
    中，先於94年9 月15日準備程序中撤回水電費6,370 元之請
    求，經上訴人當場表示同意其撤回；再於95年1 月4 日辯論
    期日撤回遷讓房屋之請求，並減縮相當於租金之損害請求期
    間為自92年12月1 日起至94年4 月30日止，就訴之撤回部分
    ，上訴人到場並未為同意與否之表示，亦未於該期日起10日
    內提出異議，依民事訴訟法第463 條準用同法第262 第4項
    規定，視為上訴人同意撤回；就聲明減縮部分，依民事訴訟
    法第446 條第1 項但書規定，亦應准許。經上開訴之撤回與
    聲明減縮後，於本院言詞辯論終結時，被上訴人起訴之聲明
    為：上訴人應自92年12月1 日起至94年4 月30日，按月賠償
    被上訴人租金15,000元，合先敘明。
貳、被上訴人主張：
  一、上訴人於民國90年9 月1 日向其承租坐落台北縣三重市○
      ○路○ 段114 巷23號1 樓房屋（下稱系爭房屋），約定租
      期自90年9 月1 日起至91年8 月31日止，每月租金新臺幣
      （下同）15,000元，上訴人於租期屆滿前即以口頭告知期
      滿不再續租，因此兩造未再簽訂租賃契約。惟租期屆至後
      ，上訴人以未找到適當房子為由藉故不願搬離，且自93年
      12月1 日起未再繳納租金，被上訴人曾於94年2 月15日以
      存證信函通知上訴人出面處理，上訴人均置之不理。迄至
      原審判決後，上訴人始於94年5 月19日請朋友將房屋騰空
      返還被上訴人。為此提起本件訴訟，請求上訴人自92年12
      月1 日起至94年4 月30日止，按月給付租金15,000元。
  二、對上訴人抗辯之陳述：
  （一）租期屆滿後，上訴人說系爭房屋太小不合用，要找房子
        搬走，伊並未同意上訴人以個人名義繼續承租，如果有
        同意，一定會訂契約，房子繼續給上訴人使用，是因為
        上訴人說他要找房子。
  （二）系爭房屋於92年12月份還有水費、電費單據，可見並未
        斷水、斷電，上訴人抗辯系爭房屋於92年11月份被伊斷
        水、斷電，造成其不能使用房屋云云，並不實在。
  三、聲明：(1)上訴駁回。(2)原判決所命給付之金額，減縮為上
      訴人應自92年12月1 日起至94年4 月30日止，按月給付被
      上訴人15,000元。
參、上訴人抗辯：
  一、上訴人於89年9 月1 日起向被上訴人承租系爭房屋，租期
      1 年，90年9 月1 日續約，租期至91年8 月31日止，租金
      均按時給付。租期屆滿後，兩造未續定書面租約，上訴人
      仍繼續每月付房租，被上訴人並沒有異議。直至92年11月
      間被上訴人將系爭房屋斷水、斷電，上訴人才不付房租。
  二、上訴人承租系爭房屋作為倉庫使用，倉庫中存放一批電池
      6 萬顆，因品質不良，可以向廠商索賠150 萬元。92年年
      底，上訴人將6 萬顆電池以麻袋裝好放在倉庫鐵門外，卻
      遭被上訴人父親丟棄，被上訴人父親都不處理，後來又將
      房屋停水、停電，上訴人才不付房租。
  三、一審判決後，被上訴人把上訴人放在倉庫的貨都搬走了，
      鑰匙也換了，上訴人倉庫內的貨價值1 仟多萬。
  四、聲明：(1)原判決廢棄。(2)被上訴人在第一審之訴及假執行
      之聲請均駁回。
肆、兩造不爭執之事實：上訴人於90年9 月1 日向被上訴人承租
    系爭房屋，約定每月租金15,000元，租期自90年9 月1 日起
    至91年8 月31日止。租期屆滿兩造未再簽訂租賃契約，惟上
    訴人仍繼續使用系爭房屋，並繳納租金予被上訴人，迄至92
    年12月1 日起未再繳納租金。
伍、本件之爭點及法院之判斷：
  一、系爭租約到期後，兩造間是否視為以不定期限繼續契約？
      按租賃期限屆滿後，承租人仍為租賃物之使用收益，而出
      租人不即表示反對之意思者，視為以不定期限繼續契約，
      民法第451 條定有明文。本件兩造原定租約之租期於91年
      8 月31日屆滿，租期屆至後，上訴人仍繼續使用系爭房屋
      ，並繳納租金予上訴人，迄至92年12月1 日未再繳納租金
      時止，繼續使用系爭房屋期間長達1 年又3個月，上訴人
      均未為反對之表示，依上開規定，兩造間應視為以不定期
      限繼續契約。雖被上訴人主張上訴人於租期屆滿前曾以口
      頭告知不再續租云云，然此為上訴人所否認，被上訴人就
      此復未能舉證以實其說，其主張尚難憑採。故兩造間視為
      以不定期限繼續契約，足堪認定。
  二、被上訴人請求上訴人給付92年12月1 日起至94年4 月30日
      止之租金有無理由？
  （一）兩造租約於91年8 月31日租期屆滿後，視為以不定期限
        繼續契約，業如前所述。被上訴人主張上訴人自92年12
        月1 日起即未再繳納租金之事實，復為上訴人所自認。
        雖上訴人辯稱係因未被上訴人於92年11月間將系爭房屋
        斷水、斷電，伊才不付房租云云，惟上訴人就此並未舉
        證以實其說；且依被上訴人提出系爭房屋之水電費單據
        所示，系爭房屋92年12月份尚有水費1,776 元產生，92
        年11月及93年1 月至11月均尚有電費產生（參見原審卷
        21頁至27頁），上訴人主張系爭房屋於92年11月間遭被
        上訴人斷水、斷電，致其不能使用系爭房屋云云，顯與
        事實不符，上訴人據此主張拒付房租，亦無理由。被上
        訴人主張依租賃關係請求上訴人給付自92年12月1 日起
        之租金，於法並無不合。
  （二）又被上訴人主張原審判決後，上訴人已於94年5 月19日
        請朋友將系爭房屋騰空返還被上訴人之事實，亦據其提
        出上訴人友人王榮豐出具之證明書1 件為證，並據證人
        張仕卿到場證述：「我的上班的工廠就在系爭房屋對面
        ，上訴人曾經透過他表弟找我去找被上訴人談搬遷費的
        問題。後來上訴人找了一位綽號黑牛的男子到系爭房屋
        住，大概住了一個月左右，期間他來對面找我要水時，
        問我上訴人不是要搬遷費嗎？我跟他說可以，我就叫被
        上訴人父親下來，被上訴人父親說你把東西搬完，我付
        你六萬元可以，黑牛就叫三個人來搬，第一天搬一車，
        第二天搬了兩、三車，我親眼看到他們在搬，第二天剛
        搬完時，上訴人的表弟有來，被上訴人的父親當場透過
        我轉交六萬元給黑牛，上訴人的表弟把壹台壞掉的冷氣
        機及電視機用發財車搬走，我跟黑牛說拿了錢要開證明
        書，他就親筆寫了這份證明書交給被上訴人的父親....
        」等語綦詳（參見本院卷35頁、36頁），上訴人對於系
        爭房屋內之物品業已騰空，且房屋之鑰匙亦已改換之事
        實，亦不爭執，故系爭房屋自94年5 月19日起已歸由被
        上訴人佔有，上訴人自該日起即未再繼續使用系爭房屋
        之事實，堪予認定。被上訴人因而請求92年12月1 日起
        至94年4 月30日止共17個月之租金，總計255,000 元，
        並無不合，應予准許。
  （三）至於上訴人爭執其並未授權王榮豐搬遷系爭房屋內之物
        品云云，不論是否屬實，與本件租金之請求均屬無涉。
        再者，上訴人主張其於系爭房屋存放一批電池6 萬顆，
        因品質不良，可以向廠商索賠150 萬元。92年年底，上
        訴人將6 萬顆電池以麻袋裝好放在倉庫鐵門外，卻遭被
        上訴人父親丟棄，被上訴人父親都不處理云云，不論是
        否屬實，均屬上訴人與被上訴人父親間之糾紛，與本件
        被上訴人請求給付租金事件無關，上訴人執此主張拒絕
        給付租金，亦無理由。
  三、從而被上訴人依租賃關係請求被上訴人給付自92年12月1
      日起至94年4 月30日止之租金，每月15000 元，17個月合
      計255,000 元，於法並無不合。原審就被上訴人請求租金
      部分判命上訴人自92年12月1 日起至遷讓房屋之日止，按
      月賠償被上訴人15,000元，並依職權宣告假執行，理由雖
      有不同，但結論並無二致。上訴意旨指摘原判決不當，求
      予廢棄改判，為無理由，應予駁回其上訴。
陸、結論：本件上訴為無理由，依民事訴訟法第436 條之1 第3
    項、第449 條第1 項、第78條，判決如主文。
中    華    民    國    95    年    1     月    25    日
                  民事第三庭    審判長法  官  陳映如
                                      法  官  邱育佩
                                      法  官  許月珍
以上正本證明與原本無異
不得上訴。
中    華    民    國    95    年    1     月    25    日
                                      書記官  劉昌明


司法院資訊處製作；財團法人民間司法改革基金會備份。
